【裁判字號】    90,上易,2446
【裁判日期】    901206
【裁判案由】    違反公司法
【裁判全文】
臺灣高等法院刑事判決                            九十年度上易字第二四四六號
    上  訴  人    臺灣台北地方法院檢察署檢察官
    被      告    甲○○
右上訴人，因被告違反公司法案件，不服臺灣台北地方法院九十年度易字第八五八號
，中華民國九十年五月十七日第一審判決（起訴案號：臺灣台北地方法院檢察署九十
年度偵字第二二六七號）提起上訴，本院判決如左：
    主  文
原判決撤銷。
本件免訴。
    理  由
一、公訴意旨略以：被告甲○○係設於台北市萬華區○○○路○段三十五號一樓天力
    藥品有限公司（實際營業地址設於同路段三十三號一樓，以下簡稱天力公司）之
    負責人，明知該公司登記所營事業僅為「有關國內外西藥之進出口代理及買賣業
    務」，並未包含情趣用品販售業務，竟自民國八十九年五月間某日起，擅自經營
    登記範圍以外之情趣用品販售業務。迄八十九年十二月十五日二十一時五十分許
    ，在上址為台北市政府警察局萬華分局臨檢查獲。因認被告違反修正前公司法第
    十五條第三項、第一項之罪嫌。
二、訊據被告固坦承自八十九年五月間某日起在台北市萬華區○○○路○段三十三號
    一樓經營販售情趣用品等情不諱，惟矢口否認有何違反公司法之犯行，辯稱伊在
    同路段三十五號經營天力公司販賣西藥至八十八年底結束營業，才另申請公司在
    三十三號一樓專營情趣用品店，兩店相隔約三十公尺，因申請碰到困難，案發時
    情趣用品店還未取得營利事業登記證，警員也知道我在三十五號經營藥品，警員
    說要調查，也不知道他們要臨檢什麼，所以伊就拿天力公司營利事業登記證給他
    們看等語。經查：
(一)被告為天力公司之負責人，及天力公司登記核准營業項目為「有關國內外西藥之
    進口代理及買賣業務」，不包含情趣用品，有該公司所營事業資料影本一份在卷
    可稽（見偵查卷第三頁），天力公司登記營業處所雖設於台北市○○○路○段三
    十五號一樓，而被告於同路段三十三號一樓專營販售情趣用品，固有臨檢警員丙
    ○○、乙○○於原審到庭作證屬實，並且兩地間隔數十公尺，亦經本院赴現場履
    勘明確，製有勘驗筆錄一紙及現場照片四幅附卷可憑。然查被告在三十三號一樓
    經營情趣用品販售業務，於八十九年十二月十五日為警臨檢時並未另外取得公司
    執照及營利事業登記證 (九十年二月十五日始取得營利事業登記證) ，此點為被
    告所不否認，證人即警員乙○○於原審時結證稱：「臨檢時，店裡頭都是情趣商
    品，沒有擺設任何藥類商品，我是與魏吉明一起進去臨檢，臨檢表是我寫，當時
    我問被告有無營利事業登記證，被告說有並從包包拿出來、、、。」 (見原審卷
    第十三頁），證人魏吉明對於臨檢表是乙○○所寫在原審亦證述屬實（見原審卷
    第十四頁）。另依警員所製作之實地檢查(查訪)紀錄表所載內容第四點「該場所
    領有營利事業登記證北市建一公司 (73) 第二０七四四四號」，足徵被告對於在
    三十三號一樓販賣情趣用品，取出天力公司營利事業登記證是向臨檢警員表示該
    址為天力公司營業據點，販賣情趣商品是該營利事業登記證業務項目之一意思為
    之，被告辯稱不知員警要臨檢什麼，伊就拿天力公司營利事業登記證給他們看等
    語，顯屬卸責之詞。
(二)又公司經營業務，並不以同一地永續經營為必要，尚可設立分站，至各處經營販
    賣，被告未於設立址臺北市萬華區○○○路○段三十五號一樓天力公司販賣藥品
    ，卻實際販賣情趣商品於臺北市萬華區○○○路○段三十三號一樓，並出示天力
    藥品有限公司之營利事業登記證，稱其販售情趣用品合法，則雖未於設立址販賣
    情趣商品，而於另址販賣，實無礙其確有實際經營登記範圍以外之業務行為。是
    被告所辯顯屬事後迴護己詞，被告有違反修正前公司法第十五條第三項規定犯行
    堪予認定。
三、綜上所述，被告所為係犯修正前公司法第十五條第三項公司不得經營登記範圍以
    外之業務之規定，惟按行為後法律有變更者，適用裁判時之法律。刑法第二條第
    一項定有明文。查我國公司法業於九十年十一月十二日修正公布，並於同年月十
    四日生效，依新修正公司法第十五條第一、二項條文明定：「公司之資金，除有
    左列各款情形外，不得貸與股東或任何他人：一、公司間或與行號間有業務往來
    者。二、公司間或與行號間有短期融通資金之必要者。融資金額不得超過貸與企
    業淨值的百分之四十。公司負責人違反前項規定時，應與借用人連帶負返還責任
    ；如公司受有損害者，亦應由其負損害賠償責任。」，將原修正前公司法第十五
    條第一項、第三項規定：「公司不得經營登記範圍以外之業務。」、「公司負責
    人違反前二項規定時，各處一年以下有期徒刑、拘役或科或併科新臺幣十五萬元
    以下罰金，並賠償公司因此所受之損害。」刪除，予以除罪化。依刑事訴訟法第
    三百零二條第四款之規定，犯罪後之法律已廢止其刑罰者，應諭知免訴之判決。
四、原審未予詳查，遽為被告無罪之諭知，尚有未洽，檢察官上訴指摘原判決不當，
    為有理由，應由本院將原判決予以撤銷，另諭知本件免訴之判決。
據上論斷，應依刑事訴訟法第三百六十九條第一項前段、第三百六十四條、第三百零
二條第四款，判決如主文。
本案經檢察官張秋雲到庭執行職務。
中      華      民      國      九十      年      十二    月     六     日
                              臺灣高等法院刑事第四庭
                                  審判長法  官  蔡  永  昌
                                        法  官  陳  榮  和
                                        法  官  周  煙  平
右正本證明與原本無異。
不得上訴。
                                        書記官  蕭  麗  珍
中     華      民      國       九十      年      十二     月    六     日


司法院資訊處製作；財團法人民間司法改革基金會備份。
